臺灣高等法院刑事判決
109年度侵上訴字第140號
上  訴  人  
即  被  告  侯清利

選任辯護人  王東山律師
            林孝甄律師
上列上訴人因妨害性自主案件，不服臺灣桃園地方法院108年度
侵訴字第56號，中華民國109年1月31日第一審判決（起訴案號：
臺灣桃園地方檢察署108年度偵字第2009號），提起上訴，本院
判決如下：
    主  文
上訴駁回。
    事  實
一、乙○○為某高爾夫球場（地址詳卷）之董事長秘書，代號0000
    甲000000 （真實姓名年籍詳卷，下稱甲女）則為上址球場
    外包咖啡廳之員工。緣甲女於民國107年11月18日下午4時前
    某時許與同事聚餐飲酒後不勝酒力，由甲女斯時之男友楊志
    鴻於同日下午4時許，攙扶甲女至上址球場之外包咖啡廳內
    休息。詎乙○○於同日下午5時許，在前揭地點，見甲女因不
    勝酒力趴在桌上休息，認四下無人有機可乘，竟基於乘機性
    交之犯意，趁甲女酒後無力抗拒之際，接續先以其生殖器插
    入甲女之口中，又脫下甲女之內褲，再以其手指插入甲女之
    陰道內，對甲女為乘機性交行為1次。嗣楊志鴻至上開地點
    查看，見甲女哭泣不止，調閱上址咖啡廳之監視錄影畫面，
    始查悉上情。
二、案經甲女訴由桃園市政府警察局蘆竹分局報告臺灣桃園地方
    檢察署檢察官偵查起訴。
    理  由
壹、程序部分
　　本判決以下所引具傳聞性質之各項供述證據經本院於審理期
    日調查證據時提示並告以要旨後，未據當事人於言詞辯論終
    結前就證據能力部分有所異議，本院復查無該等證據有違背
    法定程序取得或顯不可信之情形，依據刑事訴訟法第159條
    之5規定，自應認為均有證據能力。至其餘本件認定事實所
    引用之非供述證據，並無證據證明係公務員違背法定程序所
    取得，亦無刑事訴訟法第159條之4顯有不可信之情況與不得
    作為證據之情形，且經本院於審理期日依法進行證據之調查
    、辯論，亦應有證據能力。
貳、實體部分：
一、認定事實所憑之證據及理由：
　　訊據被告乙○○對於上揭犯罪事實坦承不諱(本院卷第82頁)，
    經查：被告前於警詢、偵查、原審準備程序及審理時對於上
    開犯罪事實亦均坦承不諱（108年度偵字第2009號卷，下稱
    偵字卷，第5至12、76至78頁；侵訴字卷第63、129 頁），
    核與證人即告訴人甲女於警詢、偵查中之證述、證人楊志鴻
    於偵查中之證述（偵字卷第17至26、59至61頁）亦大致相符
    。此外，復有告訴人手繪現場圖、桃園市警察局蘆竹分局10
    8年3月21日蘆警分刑字第1080005515號函附現場監視器錄影
    畫面翻拍照片、桃園市政府警察局蘆竹分局108年2 月27日
    蘆警分刑字第1080003367號函及附件、內政部警政署刑事警
    察局108年2月25日刑生字第0000000000000號鑑定書（偵字
    卷第27、34至53、65至66、71頁）在卷可資佐憑，足認被告
    之任意性自白供述，確與事實相符，犯行洵堪認定，應予依
    法論科。
二、論罪科刑部分：
　㈠按刑法第225條第1項規定，對於男女利用其精神、身體障礙
    、心智缺陷或其他相類之情形，不能或不知抗拒而為性交者
    ，其所謂相類之情形，係指被害人雖非精神、身體障礙、心
    智缺陷，但受性交時，因昏暈、酣眠、泥醉等相類似之情形
    ，致無同意性交之理解，或無抗拒性交之能力者而言（最高
    法院98年度台上字第5038號、99年度台上字第1239號判決意
    旨參照）。被告利用告訴人陷於酒醉不省人事而不能抗拒之
    際，對告訴人為上開性交行為，核係犯刑法第225條第1 項
    之乘機性交罪。
  ㈡至被告先後以生殖器插入甲女口中及以手指插入甲女之陰道
    之乘機性交行為，因具有時間緊密性，各行為獨立性極為薄
    弱，依一般社會健全觀念，在時間差距上，難以強行分開，
    就其前後所為整體觀察，應係基於一個單一之意思決定，著
    手具有延續性之行為，並侵害相同之法益。其上開所為，在
    刑法評價上，既係基於單一之乘機性交犯意接續所為，自應
    以視為數個舉動之接續施行，合為包括之一行為予以評價較
    為合理。是被告所犯上開乘機性交行為，應屬接續犯之實質
    上一罪。
三、駁回被告上訴之理由：　　
  ㈠被告及其辯護人上訴意旨略以：被告無前科紀錄，犯後坦承
    不諱，深感悔悟，亦與告訴人達成民事和解也已履行給付新
    台幣130萬元，已受有很大教訓，亦絕無再犯之虞，且被告
    須照顧年老體衰、中風且行動不便之岳母，還須定期載其就
    醫，處境堪憐；被告與告訴人之和解書上也未記載反對給予
    被告緩刑，並舉被告岳母之殘障手冊、配偶之心臟病證明、
    被告之疾病證明、或獎勵證明、捐款證明等為證(本院卷第9
    5至121頁)，爰請依刑法第59條規定減輕其刑並宣告緩刑等
    語。
　㈡惟按刑法第59條於94年2月2日修正公布時立法以旨乃係認為
    ，現行第59條在實務上多從寬適用，為防止酌減其刑之濫用
    ，自應嚴定其適用之條件，以免法定刑形同虛設，破壞罪刑
    法定之原則。科刑時，原即應依第57條規定審酌一切情狀，
    尤應注意該條各款所列事項，以為量刑標準。因此，本條關
    於裁判上減輕之規定，必於審酌一切之犯罪情狀，在客觀上
    顯然足以引起一般同情，認為縱予宣告法定最低刑度猶嫌過
    重者，始有其適用，以避免濫用，破壞立法者設定法定刑之
    立法政策。因此，本條固屬法院依法得自由裁量之事項，然
    並非漫無限制，必須犯罪另有特殊之原因與環境，在客觀上
    足以引起一般同情，認為即予宣告法定低度刑期，猶嫌過重
    者，始有其適用，至於被告無前科、坦白犯行、素行端正，
    以及犯罪之動機、犯罪之手段或犯罪後之態度等情狀，僅可
    為法定刑內從輕科刑之標準，不得據為酌量減輕之理由（最
    高法院51年台上字第899號判例、88年度台上字第6683號、9
    1年度台上字第733號判決意旨參照）。本院審酌被告犯後固
    已與告訴人達成民事和解，並已履行民事和解之賠償金額，
    但細繹雙方和解之內容略以：「本和解書係就甲方（被告）
    對乙方（告訴人）於107年11月18日所為妨害性自主不法侵
    害行為（刑事案件現由臺灣桃園地方法院刑事庭108年度侵
    訴字第56號、道股審理中）之民事上損害賠償請求事宜甲乙
    雙方達成和解，不及於刑事上之和解，亦不代表乙方原諒甲
    方。」有民事和解書（侵訴字卷第93頁）可佐，而告訴人之
    母亦於本院審理中到庭表示：甲女至今無法一個人單獨面對
    個人及人群，生活無法自理，無法原諒被告等語(本院卷第8
    3頁)，顯見甲女因此受害造成心理上之嚴重傷害，並未原諒
    被告，更無同意給予被告緩刑之可言。再者，被告及其辯護
    人上開所據，被告無前科紀錄，犯後坦承不諱，深感悔悟，
    且須照顧年老體衰、中風且行動不便之岳母，還須定期載其
    就醫，處境堪憐云云，依上所述，均屬刑法第57條所定之量
    刑審酌事項，且本件被告所犯乘機性交罪，依其犯罪當時之
    情節以觀，客觀上當時亦無何特殊之原因與環境，足以引起
    一般同情，認為即予宣告法定低度刑期，猶嫌過重之情狀，
    自與刑法第59條所定犯罪之情狀顯可憫恕者之要件不符。是
    原審據此審酌本件被告所犯，並無犯罪之情狀顯可憫恕之情
    狀，且亦無科以最低度刑仍嫌過重之情形，又被告所為已嚴
    重侵害告訴人之性自主權，影響甲女身心健康，所生危害甚
    鉅，應嚴加非難，依社會一般觀念，尚難謂本件犯罪另有特
    殊之原因與環境，而在客觀上足以引起一般同情，顯可憫恕
    ，猶嫌過重等情狀，因認被告尚無從依刑法第59條之規定酌
    減其刑並無違誤。被告及其辯護人上訴意旨請求本院依刑法
    第59條之規定減輕其刑，顯無理由。
　㈢本院再以被告之行為人之責任為基礎，審酌被告僅係為滿足
    一己之私慾之犯罪動機及目的，竟漠視他人之身體及性自主
    權，利用告訴人甲女處於酒醉而不能抗拒之狀態，以上開手
    段對告訴人為乘機性交行為，已經造成告訴人心理上難以磨
    滅之陰影及傷害，影響告訴人之身心健康及人格發展，嚴重
    違背善良風俗，對社會產生負面影響，行為殊值非難，實不
    足取。惟念被告並無前科紀錄，犯後均能坦承犯行，並對其
    所為已有所悔悟，犯後態度良好，另考量被告雖與告訴人和
    解，並賠償告訴人130萬元且已履行，然終未能獲得告訴人
    之原諒，再兼衡被告自述之智識程度、經濟狀況及上訴意旨
    所舉之生活狀況及所犯對告訴人所生之損害程度等一切情狀
    ，堪認原審判決業已具體審酌上開事項，並已量處法定最低
    刑度，認事用法並無違誤，量刑亦屬妥適，被告及其辯護人
    上訴意旨所據，並無理由，自應予以駁回。
　㈣本件被告所犯係最輕本刑3年以上有期徒刑之罪，復不符合刑
    法第59條的減輕其刑之規定，且所犯亦量處有期徒刑3年，
    已不符合得依刑法第74條第1項之規定諭知緩刑之要件，自
    無從再予審酌是否宣告緩刑之餘地，附此敘明。
據上論斷，應依刑事訴訟法第368條，判決如主文。
本案經檢察官陳玟君提起公訴，檢察官許鈺茹到庭執行職務。
中　　華　　民　　國　　109 　年　　7 　　月　　15　　日
                  刑事第十九庭  審判長法　官  曾淑華
                                      法　官  俞秀美    
                                      法　官  陳文貴
以上正本證明與原本無異。
如不服本判決，應於收受送達後20日內向本院提出上訴書狀，其
未敘述上訴之理由者並得於提起上訴後20日內向本院補提理由書
（均須按他造當事人之人數附繕本）「切勿逕送上級法院」。
                                      書記官  洪宛渝
中　　華　　民　　國　　109 　年　　7 　　月　　15　　日
附錄：本案論罪科刑法條全文
刑法第225條第1項
對於男女利用其精神、身體障礙、心智缺陷或其他相類之情形，
不能或不知抗拒而為性交者，處3年以上10年以下有期徒刑。